【裁判字號】    99,台上,7611
【裁判日期】    991209
【裁判案由】    妨害自由等罪
【裁判全文】
最高法院刑事判決            九十九年度台上字第七六一一號
上  訴  人  賈國虎
上列上訴人因妨害自由等罪案件，不服台灣高等法院高雄分院中
華民國九十八年七月二十九日第二審關於妨害自由部分之判決（
九十八年度上訴字第五六０號，起訴案號：台灣高雄地方法院檢
察署九十六年度偵字第七五八四號），提起上訴，本院判決如下
：
    主  文
上訴駁回。
    理  由
按刑事訴訟法第三百七十七條規定，上訴於第三審法院，非以判
決違背法令為理由，不得為之。是提起第三審上訴，應以原判決
違背法令為理由，係屬法定要件。如果上訴理由書狀並未依據卷
內訴訟資料，具體指摘原判決不適用何種法則或如何適用不當，
或所指摘原判決違法情事，顯與法律規定得為第三審上訴理由之
違法情形，不相適合時，均應認其上訴為違背法律上之程式，予
以駁回。本件上訴人賈國虎上訴意旨略稱：(一)、原判決認定上訴
人與張天霖、陳洲山及不詳姓名成年男子六人，共同對被害人何
再來為剝奪其行動自由之犯行，然被害人供述其係遭七、八人或
十幾人共同剝奪行動自由，且被害人前後供述之內容亦不盡一致
，乃原判決未詳細斟酌上情，即逕為上開認定記載。又被害人雖
指稱：其他不認識之人均係上訴人帶來等情，然依被害人於第一
審審理中供述各情以觀，足見被害人不利於上訴人之供述係屬推
測之詞，並不能作為不利於上訴人認定之依據，乃原判決逕援引
被害人相關供述各情，為不利於上訴人認定之依據，於法有違。
(二)、原判決就證人高政揚、張天霖、陳洲山有利於上訴人之供述
各情，未詳細說明何以不能為有利於上訴人論斷之理由，且就高
政揚不利於上訴人之供述各節，未詳細說明何以足以採信之理由
，即逕為不利於上訴人之認定。被害人、高政揚相關供述各情，
均不能證明上訴人曾指示不詳姓名之成年男子將被害人帶走，乃
原判決於無明確證據之情形下，逕認上訴人與張天霖、陳洲山及
不詳姓名成年男子六人，就剝奪被害人行動自由之犯行，彼此間
互有犯意聯絡及行為分擔，於法有違。(三)、依相關合約書第六條
之記載，足見向雲龍投資之新台幣（下同）四百萬元及利潤六十
萬元係優先領回，且相關工程並已完工，被害人相關供述各情並
非事實。又被害人於案發當天另簽發多張本票交予其他下包，如
何得據以認定上訴人有逼迫被害人簽發本票之犯行。另上訴人既
已取得被害人簽發面額一百六十九萬元之本票一紙，何須再指示
不詳姓名成年男子等強押被害人回家取款，且由檢察官於第一審
審理中更正之犯罪事實以觀，足見被害人於離開天揚工程實業行
時並未遭人控制行動自由。再被害人何以於相隔四日後始向警方
提出告訴，其亦未說明該不詳姓名之成年男子等，嗣後是否已向
其取得二十萬元，且被害人是否因其住處大門遭向雲龍噴漆，及
為免除支付面額一百六十九萬元本票款項之義務，而對上訴人提
出告訴，尚非全無疑義。乃原審未詳細斟酌上情，即逕予認定上
訴人有剝奪被害人行動自由之犯行，於法有違等語。
惟查：原判決認定上訴人有原判決事實欄二所記載共同剝奪他人
行動自由犯行，係以訊據上訴人供承於如原判決事實欄一所載時
、地，收受被害人所簽發面額一百六十九萬元本票一紙之事實，
上訴人雖否認有何妨害自由犯行，辯稱：伊於案發當日僅偕同張
天霖、陳洲山，前往高政揚所經營之天揚工程實業行（即高雄市
○○區○○路一三九號一樓），嗣被害人與伊在上址會算協商後
，自願簽發上開本票予伊，伊何必再要求被害人回家另籌款二十
萬元。且伊當時人在屋外，縱在場之不詳人士有對被害人為妨害
自由之犯行，亦與伊無關云云。然查上訴人有如原判決事實欄二
所載之犯行，業據被害人指訴甚詳，核與證人高政揚證稱：被害
人簽完本票後，上訴人要被害人與他所帶去之朋友回家，伊有看
見被害人是由上訴人之朋友載走離開伊公司等情相符。另參酌上
訴人與被害人間有如原判決事實欄一所載之金錢糾紛，被害人並
於如原判決事實欄一所載時、地，遭上訴人等以傷害逼迫等強暴
之方式，簽交面額一百六十九萬元之本票一紙予上訴人等情，業
據上訴人、被害人、證人高政揚、向雲龍、李慶輝、李忠保等人
供述明確，並有國防部軍備局工程營產中心南部地區工程營產處
民國九十八年五月二十六日備工南管字第０九八０００二八００
號函附卷可稽；被害人遭上訴人與張天霖、陳洲山等人共同毆打
，而受有如原判決事實欄一所載之傷勢，有被害人驗傷診斷書附
卷足憑；依高政揚供述各情以觀，係上訴人指示不詳姓名之人等
將被害人帶走；依被害人所證述之內容，被害人因害怕再遭毆打
而不敢反抗，於被帶離天揚工程實業行時為避免再遭毆打，曾要
求上訴人不要再毆打伊，經上訴人同意；被害人於遭剝奪行動自
由前，曾遭上訴人等人共同以傷害強暴之方式，逼迫被害人簽交
面額一百六十九萬元之本票一紙；被害人與動手對其剝奪行動自
由之不詳姓名之人等，互不相識且毫無糾葛，苟非經與被害人有
糾紛之上訴人之指示，該等不詳姓名之人顯無逕對被害人為妨害
自由犯行之可能等情，堪認被害人指稱各情係屬事實，上訴人與
張天霖、陳洲山及不詳姓名成年男子六人間，確有犯意聯絡及行
為分擔。又被害人就主要事實之指訴前後一致，縱其就相關細節
之供述前後不盡相符，然尚難以此即認其指訴各情全無可採。另
高政揚於原審審理中雖改稱：伊沒有看到被害人被強押上車云云
，核與調查所得之事證不符，係屬事後迴護上訴人之詞；李忠保
於案發時並未始終在場，其證述各情並不能呈現案發時之實際情
形；張天霖、陳洲山與上訴人共同為本件犯行，彼等二人證述各
情難免偏頗迴護上訴人，高政揚、李忠保、張天霖、陳洲山有利
於上訴人證述各情均不能為有利於上訴人之論斷。上訴人否認辯
解各情，無非係屬事後卸責之詞，不足採信等情，予以綜合判斷
。因而撤銷第一審關於有罪部分之判決，就此部分改判論處上訴
人共同剝奪他人行動自由罪刑，已於判決內說明其所憑之證據及
其認定之理由。按供述證據前後，雖稍有參差或互相矛盾，事實
審法院非不可本於經驗法則斟酌其他證據作合理之比較定其取捨
，從而供述證據之一部認為真實者予以採取，亦非證據法則所不
許。又證據之取捨與證據之證明力如何，均屬事實審法院得自由
裁量、判斷之職權；苟其此項裁量、判斷，並不悖乎通常一般之
人日常生活經驗之定則或論理法則，又於判決內論敘其何以作此
判斷之心證理由者，即不得任意指摘其為違法，而據為提起第三
審上訴之合法理由。原判決綜合上述各項證據資料，據以認定上
訴人確有如原判決事實欄所載之犯行等情，乃其採證認事調查職
權之合法行使，且無上訴意旨所稱理由不備等情事，不容任意指
為違法。原判決已說明被害人就主要事實之指訴前後一致，縱其
就相關細節之供述前後不盡相符，然尚難以此即認其指訴各情全
無可採，及高政揚、李忠保、張天霖、陳洲山有利於上訴人證述
各情均不能為有利於上訴人之論斷等情甚詳。上訴人援引相關供
述證據之片段，任意指摘原判決不當，並非有據。上訴人上訴意
旨徒憑己意或就原判決已有說明之事項，或就原審判斷證據證明
力之合法職權行使，漫指其違法，重為單純事實上之爭執，難謂
係適法上訴第三審之理由，其上訴違背法律上之程式，應予駁回
。
據上論結，應依刑事訴訟法第三百九十五條前段，判決如主文。
中    華    民    國  九十九  年   十二   月    九    日
                      最高法院刑事第一庭
                          審判長法官  董  明  霈  
                                法官  林  茂  雄  
                                法官  張  清  埤  
                                法官  張  祺  祥  
                                法官  陳  春  秋  
本件正本證明與原本無異
                                      書  記  官  
中    華    民    國  九十九  年   十二   月   十六   日
                                                      K

司法院資訊處製作；財團法人民間司法改革基金會備份。
